【裁判字號】    95,繼,1567
【裁判日期】    950912
【裁判案由】    指定遺產管理人
【裁判全文】
臺灣板橋地方法院民事裁定     95年度繼字第1567號
聲  請  人  寶華商業銀行股份有限公司
法定代理人  丁○○
代  理  人  丙○○
上列聲請人聲請對被繼承人乙○○選任遺產管理人事件，本院裁
定如下：
    主  文
選任甲○○（原名余秀碧、女、民國○○○年○月○○日生、身
分證統一編號：Ｚ 000000000號、住台北縣五股鄉○○
路九十號五樓之二）為被繼承人乙○○（男、民國○○○年○月
○○○日生、身分證統一編號：Ｚ000000000號、生前
最後住所設台北縣三重市○○街一三九號、民國九十四年十月二
日死亡）之遺產管理人。
程序費用由被繼承人乙○○之遺產負擔。
    理  由
一、按繼承開始時，繼承人之有無不明，而無親屬會議或親屬會
    議未於一個月內選定遺產管理人者，利害關係人或檢察官得
    聲請法院選任遺產管理人，並由法院依公示催告程序，定六
    個月以上之期限，公告繼承人，命其於期限內承認繼承；又
    被繼承人之所有繼承人均拋棄其繼承權者，亦準用關於無人
    承認繼承之規定，民法第1177條、第1178條第2項、第 1176
    條第6項分別定有明文。
二、本件聲請意旨略以：被繼承人乙○○於民國90年8 月20日，
    邀同林榮士、甲○○（原名余秀碧）為連帶保證人，向聲請
    人申請房屋抵押貸款新台幣4,290,000 元整，並於90年8 月
    15日以不動產設定本金最高限額抵押權5,150, 000元整予聲
    請人，擔保其對聲請人過去、現在及將來所負一切債務之清
    償，並辦畢抵押權登記在案。詎乙○○於94年10月2 日死亡
    ，尚欠聲請人本金合計3,854,878 元整仍未清償，而其繼承
    人均已全部拋棄繼承或死亡，則依民法第1176條第6 項準用
    關於無人繼承之規定。又第三人甲○○為該等借款之連帶保
    證人之一，且系爭繼承事件無法依民法第1177、1178條選定
    遺產管理人，以致聲請人之債權一直無法行使，茲為保障聲
    請人之權益，爰聲請指定被繼承人之配偶即甲○○為其遺產
    管理人等語。
三、本件聲請人主張被繼承人乙○○於民國94年10月2 日死亡，
    就其繼承人中第一、二、三順序繼承人均已全部拋棄繼承，
    第四順位繼承人則均已死亡，已無其他繼承人，而聲請人為
    被繼承人之債權人之事實，業據其提出房屋抵押貸款總約定
    書影本、增補約定書影本、他項權利證明書、其他約定事項
    、抵押權設定契約書影本、戶籍謄本、被繼承人之繼承系統
    表、本院中華民國95年4 月27日板院輔家科春君字第16243
    號函影本、被繼承人內外祖父母四人死亡除戶戶籍謄本等件
    為證，復經本院依職權調取本院94年度繼字第2132號拋棄繼
    承事件案卷核閱無訛，是認該聲請人主張被繼承人已無繼承
    人之事，堪信為真實。
四、從而，聲請人以被繼承人之債權人之利害關係人身分聲請選
    任被繼承人乙○○之遺產管理人，核與首揭規定尚無不合。
    本院經核甲○○為被繼承人乙○○之配偶，有卷附之戶籍謄
    本為憑，雖其已拋棄繼承，但對該聲請人所主張之債務有與
    被繼承人為連帶債務人之身分，遺產遺債情況瞭解應較深，
    就被繼承人之財產管理較為方便，並就遺產管理人職務之遂
    行，有所助益，且該甲○○經本院通知業已到庭就其擔任被
    繼承人乙○○之遺產管理人一事表達意願，聲請人亦對此表
    示同意，為保障債權人之利益及期程序之便利、公信起見，
    本院爰選任被繼承人乙○○之配偶甲○○為其遺產管理人。
五、依非訟事件法第157條，裁定如主文。
中    華    民    國    95    年    9     月    12    日
                  家事法庭  法  官  楊志勇
以上正本證明與原本無異。
當事人或被選定之人如不服本裁定，應於裁定送達後10日內向本
院提出抗告狀（應附繕本），並繳交抗告費新台幣壹仟元。
中    華    民    國    95    年    9     月    12    日
                            書記官  鄒秀珍


司法院資訊處製作；財團法人民間司法改革基金會備份。
